臺灣高等法院臺中分院刑事判決　　　　95年度上訴字第2852號
上　訴　人　臺灣彰化地方法院檢察署檢察官
被　　　告　乙○○
　　　　　　　　　　現另案於台灣彰化監獄彰化分監執行中
上列上訴人因被告毒品危害防制條例案件，不服臺灣彰化地方法
院95年度訴字第1623號中華民國95年10月25日第一審判決（起訴
案號：臺灣彰化地方法院檢察署95年度毒偵字第2499號，併辦：
95年度毒偵字第4058、5040號），提起上訴，本院判決如下：
    主  文
上訴駁回。
    事  實
一、乙○○前於民國九十一年間，曾因搶奪、偽造文書及施用第
    一級毒品案件，經臺灣彰化地方法院各判處有期徒刑二年六
    月、四月及八月確定，嗣並裁定應執行有期徒刑三年四月，
    而其入監執行前開案件後，於九十四年十月十二日假釋出監
    ，並於同年十二月二十九日因假釋付保護管束期滿未經撤銷
    ，而視為執行完畢。又於九十一年間因施用毒品案件，經臺
    灣彰化地方法院裁定送觀察、勒戒後，認有繼續施用毒品之
    傾向，經檢察官聲請，由同院以九十一年度毒聲字第八八三
    號裁定移送戒治處所施予強制戒治一年，嗣於九十一年十一
    月四日因停止戒治付保護管束而出所，於九十二年四月九日
    因保護管束期滿未經撤銷而視為執行完畢。
二、詎乙○○仍未能戒絕毒癮，又基於施用第一級毒品海洛因之
    犯意，於九十五年六月二十一日中午，在彰化縣員林鎮明倫
    國中附近田間，以將海洛因加水置於注射針筒內，再予施打
    手臂方式，施用海洛因一次。嗣於九十五年六月二十二日下
    午六時三十分許，為警在彰化縣永靖鄉○○村○○路路旁查
    獲，經其同意採集尿液送驗，因而查知上情。
三、案經彰化縣警察局員林分局報告臺灣彰化地方法院檢察署檢
    察官偵查起訴、移送併辦。
    理  由
壹、有罪部分
一、上開事實，業據被告乙○○迭於警詢及偵審中坦白承認，且
    其於九十五年六月二十二日為警查獲後，經警採集其尿液送
    驗，結果呈嗎啡陽性反應，有尿液代號與真實姓名對照認證
    單及詮昕科技股份有限公司九十五年七月十一日報告編號0
    0000000號濫用藥物尿液檢驗報告各一紙附卷可稽，
    足徵被告之自白與事實相符。再被告前於九十一年間因施用
    毒品案件，經臺灣彰化地方法院裁定送觀察、勒戒後，認有
    繼續施用毒品之傾向，經檢察官聲請，由同院以九十一年度
    毒聲字第八八三號裁定移送戒治處所施予強制戒治一年，嗣
    於九十一年十一月四日因停止戒治付保護管束而出所，於九
    十二年四月九日因保護管束期滿未經撤銷而視為執行完畢乙
    節，有臺灣彰化地方法院檢察署刑案資料查註紀錄表及臺灣
    高等法院被告全國前案紀錄表各一份在卷可徵。被告未能戒
    除毒癮，其於強制戒治執行完畢後五年內，再犯施用第一級
    毒品之罪，其事證明確，應予依法論科。
二、核被告乙○○所為，係犯毒品危害防制條例第十條第一項之
    施用第一級毒品罪。被告為施用第一級毒品而持有第一級毒
    品之行為，應為施用第一級毒品之行為所吸收，不另論罪。
    又刑法第四十七條關於累犯之規定，於九十四年二月二日修
    正公布，並於被告行為後，自九十五年七月一日起生效施行
    ，自應依現行刑法第二條第一項之規定，就此與被告罪刑有
    關事項，加以比較適用。查被告前於九十一年間，曾因搶奪
    、偽造文書及施用第一級毒品案件，經臺灣彰化地方法院分
    別判處有期徒刑二年六月、四月及八月確定，嗣並裁定應執
    行有期徒刑三年四月，而其入監執行前開案件後，於九十四
    年十月十二日假釋出監，並於同年十二月二十九日因假釋付
    保護管束期滿未經撤銷，而視為執行完畢等情，有臺灣高等
    法院被告前案紀錄表、臺灣彰化地方法院檢察署刑案資料查
    註紀錄表各一份在卷，茲於五年以內再故意犯本件有期徒刑
    以上之罪，不論依修正前之刑法第四十七條，或修正後之刑
    法第四十七條第一項之規定，均構成累犯，對被告而言並無
    有利或不利之情形，自不生新舊法比較之問題，應逕依修正
    前之刑法第四十七條，論以累犯，並加重其刑。
三、原審認被告罪證明確，適用毒品危害防制條例第十條第一項
    ，刑法第十一條前段、第二條第一項前段、修正前刑法第四
    十七條規定，並審酌被告前即有施用毒品之前科，經強制戒
    治後，仍不能戒除毒癮，竟再度施用毒品戕害自身健康，及
    其犯罪之動機、目的、所生危害及犯罪後之態度等一切情狀
    ，量處有期徒刑十月。其認事用法均無不當，量刑亦堪稱妥
    適，檢察官上訴意旨，以原審未及審酌被告另於九十五年七
    月二十日、九十五年十月七日再次施用毒品犯行（併案部分
    ），指摘原判決不當，為無理由（詳如後述），應予駁回。
貳、併案退回部分
(一)、臺灣彰化地方法院檢察署檢察官以九十五年度毒偵字第四０
    五八、五０四０號移送本院併案意旨略以：被告基於施用第
    一級毒品海洛因之犯意，於九十五年七月二十日下午七時許
    ，在彰化縣員林鎮○○里○○路二八八巷一號住處，施用第
    一級毒品海洛因一次；復於九十五年十月七日下午七時許，
    在其上址住處，施用第一級毒品海洛因一次。嗣先後於九十
    五年七月二十四日下午二時四十分許、九十五年十月十日下
    午七時許，經徵得其同意後採集尿液送驗結果，呈嗎啡陽性
    反應，因而查獲上情。因認被告另涉犯毒品危害防制條例第
    十條第一項之施用第一級毒品罪嫌。而被告前因施用第一級
    毒品罪嫌，業經本院九十五年度上訴字第二八五二號審理中
    ，因認施用毒品具有成癮性，因此必然係反覆為之，且施用
    第一級毒品之犯行，在法律評價上應屬於包括一罪之集合犯
    ，係屬實質上一罪，依審判不可分之法理，應併上開案件審
    判等語。
(二)、惟查：被告上開於九十五年七月二十日下午七時許、九十五
    年十月七日下午七時許，，在彰化縣員林鎮○○里○○路二
    八八巷一號住處，施用第一級毒品海洛因之犯行，係在九十
    五年七月一日新刑法施行後另為之犯行，因修正後之刑法已
    刪除連續犯之規定，則與上開已起訴成罪部分已無連續犯之
    裁判上一罪關係，本應適用新法應分別論罪（最高法院九十
    五年第八次刑事庭會議決議參照），惟因此部分未經起訴，
    本院自無法一併審判。另查，行為人如有反覆施用毒品多次
    之行為，在九十五年七月一日新刑法施行以前，實務上均認
    定為連續犯，並非集合犯，自亦不可能因九十五年七月一日
    施行之新刑法已刪除連續犯之規定，而將之改認定為集合犯
    。是檢察官認此部分與本案有集合犯之實質上一罪關係而聲
    請併辦，自有誤會，應檢還檢察官依法處理。
據上論結，應依刑事訴訟法第三百六十八條，判決如主文。
本案經檢察官甲○○到庭執行職務。
中　　華　　民　　國　　96　　年　　1 　　月　　11　　日
            刑事第八庭  審判長法  官  羅  得  村
                              法  官  張  靜  琪
                              法  官  陳  宏  卿
上列正本證明與原本無異。
如不服本判決應於收受送達後十日內向本院提出上訴書狀，其未
敘述上訴之理由者並得於提起上訴後十日內向本院補提理由書（
均須按他造當事人之人數附繕本）。
                              書記官  柯  孟  伶
中　　華　　民　　國　　96　　年　　1 　　月　　11　　日
【附錄本案論罪科刑法條】
毒品危害防制條例第十條第一項：
施用第一級毒品者，處六月以上五年以下有期徒刑。
